臺灣板橋地方法院民事判決　　　　　　 95年度簡上字第210號
上　訴　人　乙○○
訴訟代理人　劉錦隆律師
被上訴　人　甲○○
　　　　　　　　　　　　號1樓
上列當事人間請求給付會款等事件，上訴人對於中華民國95年8
月29日臺灣板橋地方法院板橋簡易庭95年度板簡字第2952號第一
審判決提起上訴，併為訴之追加，經本院於96年3 月7 日言詞辯
論終結，判決如下：
    主  文
上訴及追加之訴均駁回。
第二審訴訟費用由上訴人負擔。
    事實及理由
一、程序方面：
    按訴之變更或追加，非經他造同意不得為之。但請求之基礎
    事實同一、擴張或減縮應受判決事項之聲明者，不在此限，
    此觀民事訴訟法第446 條第1 項、第255 條第1 項第2 、3
    款規定自明。查上訴人於原審本於借貸及借標契約關係請求
    被上訴人給付新臺幣（下同）15萬元，嗣提起本件上訴後，
    就其中9 萬元追加本於合會契約關係；並擴張聲明請求被上
    訴人給付15萬元及自民國83年1 月1 日起至清償日止，按年
    息18% 計算之利息。被上訴人既無異議而為本案言詞辯論，
    且本於同一基礎事實或僅係擴張聲明，上訴人所為訴之追加
    ，要無不合，應予准許。
二、上訴人主張：被上訴人於82年間向上訴人借走上訴人於80年
    間寄存於被上訴人之女婿訴外人胡惠文帳戶內存款利率為年
    息18% 之存款16萬元，期間除於83年間被上訴人曾返還10萬
    元供上訴人購買中古車之用外，迄尚餘本金6 萬元未清償，
    上訴人自得本於借貸契約關係請求被上訴人給付6 萬元及自
    83 年1月1 日起按年息18% 計算之利息。又上訴人參加被上
    訴人擔任會首召募之合會（連同會首共34人，每會1 萬元，
    期間自81年起至84年5 月止，採內標方式，下稱系爭合會）
    被上訴人於第4 會時向上訴人借標，故連同標息應返還上訴
    人34萬元，然被上訴人僅於87年其夫退休時返還上訴人24萬
    元外，尚餘9 萬元未清償，上訴人自得本於借標契約關係向
    被上訴人請求返還。退步言之，縱認被上訴人未向上訴人借
    標，上訴人亦得本於合會契約關係請求被上訴人給付9 萬元
    等情。（上訴人於原審聲明：被上訴人應給付上訴人15萬元
    。原審判決上訴人敗訴，上訴人聲明不服提起上訴，且為訴
    之追加。）。併為上訴聲明：(一)原判決廢棄。(二)被上訴人應
    給付上訴人15萬元，及自83年1 月1 日起至清償日止，按年
    息18% 計算之利息。
三、被上訴人抗辯：伊並沒有向上訴人借款16萬元，其夫楊再傳
    工廠解散時，上訴人曾來向楊再傳討16萬元，因為伊有問女
    兒，女兒有承認上訴人存16萬元在女婿的名下，所以楊再傳
    有替她還錢。至於83年給的10萬元，是上訴人另外跟伊借的
    ；另上訴人雖有參加伊所召募的系爭合會，但沒有向被上訴
    人借標，上訴人自己標會後，把其中24萬元借給伊，其夫楊
    再傳已經把24萬元還給上訴人等語。併為答辯聲明：駁回上
    訴。
四、兩造不爭執之事項：
  (一)上訴人於80年間寄存16萬元於被上訴人之女婿訴外人胡惠文
    帳戶內（存款利率為年息18%） 。
  (二)被上訴人於83年間曾交付10萬元予上訴人。
  (三)上訴人於81年間參加被上訴人擔任會首召募之合會，會員連
    同會首共34人，每會1 萬元，期間自81年起至84年5 月止，
    採內標方式。
  (四)被上訴人之夫於87年間曾交付24萬元予上訴人。
五、按民事訴訟如係由原告主張權利者，應先由原告負舉證之責
    ，若原告先不能舉證，以證實自己主張之事實為真實，則被
    告就其抗辯事實即令不能舉證，或其所舉證據尚有疵累，亦
    應駁回原告之請求（最高法院17年上字第917 號判例意旨參
    照）。經查：
  (一)上訴人主張：被上訴人於82年間向上訴人借走上訴人於80年
    間寄存於被上訴人之女婿訴外人胡惠文帳戶內存款利率為年
    息18% 之存款16萬元等情，既為被上訴人所否認（承前述，
    被上訴人僅自認上訴人寄存16萬元於其女婿之帳戶，並未如
    上訴人所指自認「其向上訴人借貸16萬元」等情。），自應
    由上訴人就兩造間存有16萬元借貸契約關係之利己主張，負
    舉證之責。然部分並未據上訴人提出任何證據以供本院審酌
    ，經本院調查之結果，難認上訴人前開主張為真正。準此，
    上訴人本於借貸契約關係請求被上訴人給付6 萬元及按年息
    18% 計算之利息，於法自有未合，應予駁回。
  (二)上訴人主張：被上訴人於81年12月向上訴人借標系爭合會，
    標息3,000 元，以會員34人計，被上訴人應返還上訴人34萬
    元（含得標金24萬元及標息9 萬元），然被上訴人僅於87年
    其夫退休時返還上訴人24萬元外，尚餘9 萬元未清償，上訴
    人自得本於借標契約關係向被上訴人請求返還。退步言之，
    縱認被上訴人未向上訴人借標，上訴人亦得本於合會契約關
    係請求被上訴人給付9 萬元等情。查：
    (1)被上訴人既否認曾向上訴人借標活會，自應由上訴人就「
      借標」之積極、利己事實負舉證之責，惟此部分未據上訴
      人提出證據以供本院審酌，自難認為真正。則上訴人本於
      借標契約關係，請求被上訴人給付9 萬元（標息，即死會
      差額30*3,000=90,000） 及按年息18% 計算之利息，於法
      難謂有據。
    (2)依上訴人所承：其係第4 會得標（內標；標息3,000 元）
      等情（詳本院96年1 月18日準備程序筆錄）。則會首（即
      被上訴人）固應於上訴人得標時本於合會契約關係給付24
      萬元得標款予上訴人（即死會會員3 人，每人1 萬元，計
      3 萬元；活會會員30人，每人7,000 元，計2 萬1000元，
      合計24萬元。），惟上訴人復自認「被上訴人已經還24萬
      元會款」（詳原審卷第21頁），則上訴人本於合會契約關
      係請求被上訴人除得標款外再給付9 萬元及按年息18% 計
      算之利息，洵屬無據，亦應駁回。
六、綜上所述，上訴人基於借貸、借標及合會契約關係，請求被
    上訴人給付15萬元，及自83年1 月1 日起至清償日止，按年
    息18% 計算之利息，均無理由，不應准許。原審為上訴人敗
    訴之判決，並無不合。上訴意旨就此部分指摘原判決不當，
    求予廢棄改判，為無理由，應予駁回。上訴人另為訴之追加
    基於合會契約關係請求被上訴人給付9 萬元及擴張聲明請求
    被上訴人給付自83年1 月1 日起至清償日止，按年息18% 計
    算之利息，亦無理由，應予駁回。
據上論結，本件上訴及追加之訴均無理由，依民事訴訟法第436
條之1第3項、第449條第1項、第78條，判決如主文。
中　　華　　民　　國　　96　　年　　3 　　月　　21　　日
                  民事第一庭    審判長法　官　李世貴
                                      法　官　黃若美
                                      法　官　黃信滿
以上正本證明與原本無異
不得上訴
中　　華　　民　　國　　96　　年　　3 　　月　　21　　日
                                      書記官　林月蓉
